【裁判字號】    99,聲判,33
【裁判日期】    990826
【裁判案由】    聲請交付審判
【裁判全文】
臺灣臺南地方法院刑事裁定              99年度聲判字第33號
聲  請  人
即  告訴人  甲○○
代  理  人  曾柏暠律師
被      告  乙○○
上列聲請人因告訴被告妨害名譽等案件，不服臺灣高等法院臺南
分院檢察署檢察長駁回再議之處分（99年度上聲議字第811號）
，聲請交付審判，本院裁定如下：
    主  文
聲請駁回。
    理  由
一、按告訴人不服上級法院檢察署檢察長或檢察總長認再議為無
    理由而駁回之處分者，得於接受處分書後10日內，委任律師
    提出理由狀，向該管第一審法院聲請交付審判；法院認為交
    付審判之聲請不合法或無理由者，應駁回之，刑事訴訟法第
    258條之1第1項、第258條之3第2項前段分別定有明文。
二、本件聲請人甲○○以被告乙○○涉犯妨害名譽、妨害自由、
    殺人未遂等案件，向臺灣臺南地方法院檢察署檢察官提出告
    訴，經該檢察署檢察官以98年度偵字第8434號為不起訴處分
    後，聲請人不服聲請再議，經臺灣高等法院臺南分院檢察署
    檢察長以98年度上聲議字第874號命令發回續查，復經臺灣
    臺南地方法院檢察署檢察官以98年度偵續字第153號為不起
    訴處分，聲請人不服再度聲請再議，經臺灣高等法院臺南分
    院檢察署檢察長於民國99年7月20日以99年度上聲議字第811
    號認再議為無理由而駁回再議，該再議駁回之處分書於同年
    月23日由聲請人收受在案等情，業經本院依職權調取前揭卷
    宗核閱無誤，聲請人於同年月30日即委任律師為代理人，向
    本院聲請交付審判，是聲請人本件交付審判之聲請，程序上
    尚無不合，合先敘明。
三、聲請交付審判意旨略以：
  (一)聲請交付審判之犯罪事實：
    被告於民國98年3月21日下午3時許，在其向聲請人承租之臺
    南市○區○○路345號攤位前，明知其同居女友楊麗卿未多
    拿新臺幣（下同）6,000元之攤位租金給聲請人，竟意圖散
    布於眾，在上址傳述上開不實之事，足生損害於聲請人之名
    譽。被告復因於上開時、地與聲請人發生口角爭執，即另基
    於殺人、妨害自由及恐嚇之犯意，以左手拉住聲請人之衣領
    不讓其離去，右手則持水果刀（未扣案）欲揮砍聲請人，並
    對聲請人口出「今天要讓你死」之言語，足生危害於聲請人
    之安全，幸因在旁之攤商楊清源及時搶下該水果刀，被告始
    倖免於難，因認被告涉有刑法第310條第1項誹謗罪、第304
    條第1項強制罪、第305條恐嚇罪及第271條第2項之殺人未遂
    罪等罪嫌。
  (二)聲請交付審判之理由：
  1.證人楊清源於臺灣臺南地方法院檢察署98年度偵字第8434號
    妨害名譽等案件中，證稱案發當時伊在現場，但已喝醉，被
    告與聲請人在大聲爭執，內容伊不清楚，也不知道被告有無
    拿刀或抓住聲請人衣領，後來警察就到場了，且伊並未與聲
    請人談過聲請人所提出之錄音帶之內容云云，與該證人在同
    署98年度偵續字第153號妨害名譽等案件中，證述伊當時站
    在被告旁邊，被告從攤位上拿出1把小支的刀子，大約10公
    分左右，伊就打被告拿刀子的手，刀子就掉在地上，被告沒
    有再去把刀子撿起來，當時聲請人走過來攤位，離伊與被告
    約2、3公尺遠，聲請人走進來時，被告手上的刀子已被伊打
    掉了，被告看見聲請人進來就用雙手去抓聲請人胸前的衣服
    ，也沒有講什麼話，後來警察就來了等語不符，且與證人楊
    清源於錄音帶中所述內容亦不一致，有偽證之嫌。臺灣高等
    法院臺南分院檢察署處分書所述「證人楊清源歷次陳述雖不
    盡相同，但其基本內容則一，況聲請人曾就此事實提出偽證
    罪之告發，經臺南地檢署以99年度偵字第2989號為不起訴處
    分」，此係因聲請人於同署99年度偵字第2989號案件偵辦當
    時尚不知證人楊清源在同署98年度偵續字第153號妨害名譽
    等案件中有上開證述內容，然證人楊清源上開證述之歧異已
    足認有偽證之嫌，上述臺灣臺南地方法院檢察署99年度偵字
    第2989號不起訴處分尚不足為參考。況證人楊清源所述前後
    明顯不同，臺灣高等法院臺南分院檢察署處分書認「證人楊
    清源歷次陳述基本內容則一」顯有違誤。
  2.又臺灣高等法院臺南分院檢察署處分書以「該錄音帶不過是
    被告以外之人（即楊清源、聲請人及陳寶玉3人）之對話錄
    音，僅能證明楊清源是否講過該話，對於被告所涉罪嫌（殺
    人未遂）根本無證據能力，且縱被告確有拿刀，因其根本無
    著手之行為，亦不能即認其殺人未遂，從而要證明錄音帶內
    容及傳訊陳寶玉，即無必要」，但證人楊清源錄音帶中對案
    發過程指述歷歷，應有證據能力；且證人楊清源在案發當時
    有搶下被告手中之水果刀，是參與其中的證人，其所述自應
    可做為證據。況上開處分書既已不採信證人楊清源於錄音帶
    中所述，卻又採信證人楊清源於臺灣臺南地方法院檢察署98
    年度偵續字第153號妨害名譽等案件中有關聲請人前來時，
    伊已將被告手中之刀子打掉之證述，認定被告並無著手之行
    為，其思考邏輯亦屬奇異。再陳寶玉可證明證人楊清源曾跟
    聲請人說明案發過程，與案情有重要關係，有傳訊之必要，
    上開處分書亦有違誤。
  3.再臺灣高等法院臺南分院檢察署處分書以「被告雖自承有拉
    住聲請人胸前衣服，惟按刑法第304條第1項之強制罪，係行
    為人以強暴脅迫使人行無義務之事或妨害人行使權利者為犯
    罪構成要件，聲請人僅謂被告拉住其衣服，但未能指出被告
    如何強迫其行無義務之事或妨害其行使如何之權利，此與妨
    害自由之構成要件尚有不符」，然被告在崇德大菜市場眾人
    面前連續3次硬抓住聲請人胸前衣服，使聲請人形象、名譽
    嚴重受損，亦使聲請人不能自由行動；被告復於98年9月28
    日另案審理中承認伊有硬抓住告訴人胸前衣服，已明顯觸犯
    刑法第302條妨害自由罪。
  4.被告在沒有證據之情況下，於崇德大菜市場眾人面前大聲亂
    罵聲請人多拿他6,000元，造成崇德大菜市場眾人議論紛紛
    ，亦已嚴重影響聲請人名譽，被告應已觸犯刑法第310條妨
    害名譽罪。
  5.另聲請人就臺灣臺南地方法院檢察署98年度偵續字第153號
    等不起訴處分書說明如下：
  (1)該不起訴處分書以「錄音帶內容係告訴人不斷以被告拿刀要
    殺告訴人之問題誘導楊清源回答，對話之人有3人，彼此打
    斷對方之陳述，對話內容極為雜亂破碎，楊清源回答內容均
    僅簡短一兩句話，無法客觀完整描述其所目擊之情形一節，
    有本署檢察官99年3月17日勘驗筆錄1份存卷足稽」，然聲請
    人在錄音帶中所述是要問證人楊清源案發當天到底有無發生
    被告拿刀要殺聲請人乙事，證人楊清源已依照自己意思清楚
    說明案發經過，且已清楚說明：「就是拿水果刀」，「我擋
    下來要把刀拿起來有抓到刀尾，如果是菜刀就沒辦法拿下來
    ，因為菜刀刀很厚很大，要怎樣搶下來？」，「我大力抓起
    來，有流血，要不然怎麼辦？」，「兩個都算完錢之後，沒
    說話就走了，然後乙○○就打電話說甲○○有多拿錢，乙○
    ○拿刀要殺人，我有拉乙○○擋一下」，「乙○○叫他老婆
    拿30,500元給人，現在甲○○與乙○○老婆面對面把錢算清
    楚，乙○○之後又打電話說錢不對多拿6,000元給甲○○，
    然後要拿刀殺人連我都被刀尾割到流血」，「那天乙○○拿
    刀要殺你就不對了，用講的就好了，如果我拿刀殺你，你有
    何感想？」，「我知道，他有抓你上衣服3次，現在錢要算
    清楚，乙○○都已經40、50歲了還這樣，在社會要和氣生財
    ，不可以這樣」，「還好我經過，要不然不知道會不會殺下
    去」，陳述內容完整，絕非處分書所述「誘導」以及「內容
    極為雜碎只有簡單一兩句話」。
  (2)上開不起訴處分書亦認「乙○○的兒子鍾明宏結稱『伊當時
    在場，但距離他們有十步之遙，只知道他們吵得很大聲僵持
    20幾分鍾，楊清源有來勸架。』」，可證明證人楊清源證稱
    伊當時喝醉酒，什麼都不知道乙事是騙人的。
  (3)上開不起訴處分書又以「被告係聽楊麗卿之陳述始與告訴人
    爭執，並非其憑空捏造，難以認其主觀上有誹謗之犯意」，
    惟此係被告自己犯的錯，被告在沒有查證事實之前，在崇德
    大菜市場眾人面前大罵聲請人多拿6,000元，應已觸犯誹謗
    罪。另上開不起訴處分書以「被告持刀欲殺告訴人並口出惡
    言一事，上開證人均無法證實」，但證人楊清源在錄音帶內
    容中已提及「乙○○今天都算清楚離開攤位就不可再亂說了
    」，足為證據。
  (4)不起訴處分書再以「本檢察官當庭勘驗楊清源的手掌，並無
    遭刀子劃傷之痕跡，有照片3張在卷可參」，然檢察官勘驗
    楊清源的手掌時，距離案發當時已約有1年之久，如是小傷
    口應早已結痂癒合沒有傷疤，此等照片不足為證。
  (5)被告於98年9月28日另案審理中已承認伊於案發當時有連續
    抓住聲請人胸前衣服3次，由此可證明被告確已犯下妨害自
    由罪。
  (6)原承辦檢察官應已發現證人楊清源之證詞反覆，卻未揭發證
    人楊清源偽證而採信證人楊清源所述，實有違誤。
  (7)上開不起訴處分書復以「陳寶玉並未在場目擊本案發生經過
    ，難認其證言與本案事實有何關聯，是核無訊問證人陳寶玉
    之必要」，惟證人陳寶玉可證明證人楊清源有講過錄音帶內
    容之話語；且檢察官既已認定錄音帶內容是聲請人與證人楊
    清源的對話，竟仍採信證人楊清源於偵查中所述，亦未傳訊
    聲請人與被告、證人楊清源及陳寶玉等4人在偵查庭播放錄
    音帶辯論對質，其辦案過程亦有違誤。
  6.臺灣臺南地方法院檢察署99年度偵字第2989號不起訴處分書
    內容提及「證人楊清源在錄音帶裡的內容錄音品質不佳，致
    聲紋共振圖譜特徵模糊，不符聲紋鑑定條件，故無法作聲紋
    比對鑑定」，但本案承辦檢察官均未認證人楊清源之錄音帶
    有模糊不清楚之事，應認該案偵辦過程草率，聲請人已具狀
    控告該案承辦檢察官瀆職。
  7.證人楊清源在臺灣臺南地方法院檢察署3位檢察官前所為之
    具結證詞與錄音帶內容全不相符，有聲請交付審判狀所附錄
    音譯文可稽。
  8.請求傳訊聲請人、被告、證人楊清源及陳寶玉等4人到庭，
    並播放錄音帶辯論對質以釐清事實。
  9.其餘詳如卷附聲請交付審判狀所載。
四、按91年2月8日修正公布之刑事訴訟法，新增第258條之1至之
    4所規定之「交付審判制度」，其主要目的在建立對於檢察
    官不起訴或緩起訴裁量權制衡之外部監督機制，法院僅就檢
    察官所為不起訴或緩起訴之處分是否合法適當加以審查，以
    防止檢察機關濫權。依此立法精神，同法第258條之3第3項
    規定法院審查聲請交付審判案件時「得為必要之調查」，其
    調查證據之範圍，自應以偵查中曾顯現之證據為限；參以同
    法第260條對於不起訴處分已確定或緩起訴處分期滿未經撤
    銷者得再行起訴之規定，其立法理由說明該條所謂不起訴處
    分已確定者，包括「聲請法院交付審判復經駁回者」之情形
    在內，是前述「得為必要之調查」，其調查證據範圍，更應
    以偵查中曾顯現之證據為限，不得就告訴人新提出之證據再
    為調查，亦不得蒐集偵查卷以外之證據，否則，將與刑事訴
    訟法第260條之再行起訴規定，混淆不清。再為避免法官權
    限之過度擴張，因而壓縮檢察官之控訴權限，甚至形成法官
    兼任檢審角色之「新糾問制」，法院對於聲請交付審判案件
    之審查，應限於檢察官不起訴處分是否違法。質言之，如檢
    察官係依據刑事訴訟法第252條規定予以不起訴處分者，應
    審查該處分是否符合該條各款之規定；若係依據同法第253
    條規定為不起訴處分者，則應審查該處分是否有裁量逾越或
    裁量濫用之情形。至於檢察官據以不起訴處分之基礎事實，
    則非法院應行介入審查之對象，蓋法院裁定交付審判之前提
    ，乃該案件已經跨越起訴門檻，亦即在偵查卷內所存證據，
    已符合刑事訴訟法第251條第1項規定檢察官應提起公訴之情
    形，否則，縱或法院對於檢察官所認定之事實有不同判斷，
    惟該案件必須繼續偵查始能判斷應否起訴者，即該案件並未
    存有應起訴之犯罪事實及理由，而未到達起訴門檻時，因交
    付審判審查制度並無如同再議救濟制度，得為發回原檢察官
    續行偵查之設計，法院仍應依據現行第258條之3第2項前段
    規定，以聲請無理由裁定駁回。是法院於審查交付審判之聲
    請有無理由時，除認為告訴人所指摘不利被告之事證未經檢
    察機關詳為調查或斟酌，或不起訴處分書所載理由違背經驗
    法則、論理法則或其他證據法則外，自不宜率予交付審判（
    法院辦理刑事訴訟案件應行注意事項第134條可資參照）。
五、本院查：
  (一)按犯罪事實應依證據認定之，無證據不得認定犯罪事實，刑
    事訴訟法第154條第2項定有明文。再事實之認定，應憑證據
    ，如未能發現相當證據，或證據不足以證明，自不能以推測
    或擬制之方法，為裁判基礎；而認定犯罪事實所憑之證據，
    雖不以直接證據為限，間接證據亦包括在內，然而無論是直
    接或間接證據，其為訴訟上之證明，須於通常一般人均不致
    有所懷疑，而得確信為真實之程度者，始得據為有罪之認定
    。另告訴人之告訴，係以使被告受刑事訴追為目的，是其陳
    述是否與事實相符，仍應調查其他證據以資審認。（最高法
    院29年上字第3105號、30年上字第816號、40年臺上字第86
    號、76年臺上字第4986號及52年臺上字第1300號判例意旨參
    照）。
  (二)本件聲請人告訴被告涉有妨害名譽等罪嫌，無非以上開事實
    有其指訴及其所提供證人楊清源談及奪刀且致手部遭劃傷之
    事之錄音帶1捲為據。被告於原檢察官偵查中則均堅決否認
    上開犯行，辯稱：案發當日下午1時許，聲請人向伊收租金
    ，伊請友人楊麗卿拿30,500元給他，但因楊麗卿誤拿36,500
    元給聲請人，伊發現後打電話給聲請人，聲請人卻說沒多收
    6,000元，後來聲請人到場，伊很生氣，有抓住聲請人之衣
    服要聲請人還6,000元，不然伊要報警，但伊並沒有拿刀，
    也沒說要讓聲請人死等語。
  (三)經本院核閱原臺灣臺南地方法院檢察署98年度偵字第8434號
    、98年度偵續字第153號不起訴處分書及臺灣高等法院臺南
    分院檢察署99年度上聲議字第811號處分書結果，上開處分
    書已分別就：1.本件據證人即被告之子鍾明宏於偵訊中結證
    稱：案發當日聲請人來收租金時，被告在點貨，故叫楊麗卿
    給聲請人30,500元，結果楊麗卿聽錯而給聲請人36,500元，
    後來被告清點發現少了6,000元，才發覺是多給聲請人6,000
    元，聲請人到場後否認多拿，伊當時雖在場，但距離他們有
    10步之遙，只知道他們吵得很大聲，僵持20幾分鐘等語；又
    據證人楊麗卿證稱：聲請人確實有多收6,000元，聲請人用
    話激被告，被告有出手碰聲請人一下等語，有臺灣臺南地方
    法院檢察署公務電話紀錄單1紙在卷可參。是上開聲請人是
    否多收取6,000元款項乙事，被告係聽證人楊麗卿之陳述始
    與聲請人爭執，並非其憑空捏造，難認其主觀上確有誹謗之
    犯意；且誹謗罪係意圖散布於眾而指摘或傳述足以毀損他人
    名譽之事實，被告認聲請人多拿6,000元款項而與之大聲爭
    吵，係為拿回該6,000元之款項，此顯與誹謗罪之構成要件
    不符。2.另被告雖坦承有抓住聲請人衣服向聲請人要多收之
    6,000元，然此應為被告與聲請人爭執後，氣憤之餘而為之
    行為，其目的是向聲請人討錢，主觀上應無妨害聲請人行動
    自由之犯意，故單憑被告抓住聲請人衣服之行為，實難認被
    告確有妨害自由之犯行。再按刑法第304條第1項之強制罪，
    係行為人以強暴脅迫使人行無義務之事，或妨害人行使權利
    者為犯罪構成要件，聲請人僅謂被告拉住其衣服，但未能指
    出被告如何強迫其行無義務之事，或妨害其行使如何之權利
    ，此與妨害自由之構成要件亦尚有不符。3.證人鍾明宏、楊
    麗卿均稱未見聞被告持刀欲殺聲請人並口出惡言之事，此等
    事實已難證明。又證人楊清源係先證稱案發當日酒醉不清楚
    事發經過，後再證稱伊當時站在被告旁邊，被告從攤位上拿
    出1把小支的刀子，大約10公分左右，伊就打被告拿刀子的
    手，刀子就掉在地上，被告沒有再去把刀子撿起來，當時聲
    請人走過來攤位，離伊與被告約2、3公尺遠，聲請人走進來
    時，被告手上的刀子已被伊打掉了等語；而證人楊清源先後
    證述雖有不同，但始終未證述被告有持刀要殺聲請人之事，
    難認被告有何殺人未遂之犯行，況聲請人曾就證人楊清源前
    後證述不一之事提出偽證罪之告發，亦經臺灣臺南地方法院
    檢察署檢察官以99年度偵字第2989號為不起訴處分。另經檢
    察官當庭勘驗證人楊清源之手掌，亦無遭刀子劃傷之痕跡，
    有照片3張在卷可參，故單憑告訴人之指訴，亦難認被告確
    有殺人未遂及恐嚇之犯行等情，均一一述明在案，而認尚難
    僅憑聲請人之指述，即為不利於被告之認定。
  (四)本院審酌被告於98年3月21日案發當日，係因聽聞證人楊麗
    卿表示多給了聲請人6,000元之款項，欲向聲請人追討，聲
    請人否認多收取6,000元之款項，被告即因氣憤而拉聲請人
    之衣服等情，業據被告自承無訛，且經證人鍾明宏於偵查中
    結證綦詳，亦經證人楊麗卿陳述明確；又被告於當日並無持
    刀欲殺害或傷害聲請人及出言恐嚇乙事，復據證人鍾明宏、
    楊麗卿均證述一致，核與證人楊清源於臺灣臺南地方法院檢
    察署98年度偵續字第153號案件中證述被告於案發當時曾拿
    起1把10公分左右的刀子，伊見狀就把刀子打落在地上，被
    告沒有撿起來，當時聲請人離伊2人還有2、3公尺之遠，聲
    請人走到案發地點之攤位時，被告原手持之刀子已經被伊打
    掉了等語大致相符。是綜合卷內證人之證述，均僅能認定被
    告曾因認聲請人多向伊收取6,000元之款項，而向聲請人追
    討，並因而出手拉聲請人之衣服，然尚無法認定被告曾持刀
    欲殺害聲請人或出言恐嚇無疑；準此，原處分書依據卷內各
    證人之證述內容綜合判斷，認定被告並無涉犯妨害名譽、妨
    害自由、殺人未遂等犯行，其採證之方式、論理之原則，尚
    無悖於一般論理法則、經驗法則或證據法則之處。其中證人
    楊清源於臺灣臺南地方法院檢察署98年度偵字第8434號案件
    中，固先為酒醉不清楚事發過程之陳述，於該署98年度偵續
    字第153號案件中，始進而詳細證述上開內容，其前後證述
    非盡相同；惟證人楊清源自始均未曾證述被告有持刀欲殺害
    聲請人之事，是原檢察官之處分據此認定證人楊清源有關「
    被告未曾拿刀要殺聲請人」之證述之基本內容同一，其採證
    或認事上亦核無違誤。再原檢察官以當庭勘驗證人楊清源手
    掌並無刀傷痕跡之結果，認定被告未涉有殺人未遂之犯行，
    係檢察官本於其偵辦案件之專業所採取之蒐證方式，勘驗之
    時點距離本案案發之時復僅有4個月，歷時非久，且其結果
    僅係作為佐證證人楊清源等人之證述可信與否之參考資料，
    而非認定本案犯罪事實存否之唯一依據，亦應認原檢察官此
    部分之採證尚無悖於事理之處甚明。至聲請人雖謂證人楊清
    源前後證述不一、係屬偽證云云，然此均係原檢察官就卷存
    證據之證據力所為之判斷，該等判斷就現有卷證尚難認有何
    悖於論理法則或經驗法則之處，既如前述；聲請人如認上開
    證人之證言有何虛偽不實之情形，應於有證據證明確有其事
    後，另由檢察官依刑事訴訟法第260條第2款之規定決定是否
    再行起訴，尚非本件聲請交付審判之程序所得審認，附此敘
    明。
  (五)又按刑法第310條第1項之誹謗罪，須行為人有散布於眾之意
    圖，並基此意圖指摘或傳述足以毀損他人名譽之事，始足當
    之；而刑法第302條第1項之妨害自由罪，係以行為人以非法
    之手段，造成被害人行動自由遭剝奪之狀態，同法第304條
    之強制罪，則須行為人使用強脅手段，足以妨害他人行使權
    利，或足使他人行無義務之事。而本件原檢察官既已認定被
    告係因聽聞證人楊麗卿所述，認聲請人多收取6,000元之款
    項，始欲向聲請人追討，並因而出手拉聲請人之衣物等事實
    ，則因檢察官認定之上開基礎事實中，被告主觀上係因認遭
    多收款項而意在追討，客觀上復僅有向聲請人索討此等款項
    之行為，縱其追討之地點在公眾得出入之場所，亦難據此認
    定被告有將此事散布於眾之意圖或毀損聲請人名譽之犯意；
    再被告既係因索討款項一時氣憤而拉扯聲請人之衣物，就現
    有卷證亦難認其出手拉扯之時間已達致使聲請人之行動自由
    遭妨害之程度，或有何使聲請人之權利行使遭妨害之情事。
    另按刑法上須已著手於犯罪行為之實行而不遂者，始為未遂
    犯，此所謂已著手於犯罪行為之實行，係指對於構成犯罪要
    件之行為，已開始實行者而言；而本件證人楊清源雖證述被
    告確曾持刀，但未曾證述被告持刀係欲殺害聲請人或有何欲
    殺害聲請人之動作，故基此事實，亦尚無從認定被告有著手
    欲殺害聲請人而不遂之情形。是原檢察官基於上開事實之認
    定，認被告所為尚與誹謗罪、妨害自由罪或殺人未遂罪之構
    成要件未合，其論理上亦核無違誤；從而，本件原檢察官之
    處分並無失當之處，聲請人仍執前詞，指摘原處分不當，並
    無理由。
  (六)聲請人固一再以其所提出之錄音帶主張該等錄音內容足證被
    告上開殺人未遂等犯行之存在，並認原檢察官未調查採認此
    等錄音內容係屬違法；惟原檢察官已親自勘驗該等錄音內容
    乙節，有勘驗筆錄在卷可稽，自難認原檢察官有何調查未盡
    之情事。參以本件除證人楊清源自始均未曾證述該等錄音內
    容係伊與聲請人等人之對話，尚難逕認該等錄音內容確為證
    人楊清源所述外；原檢察官以上開錄音內容有誘導之情，且
    對話內容極為雜亂破碎等情，認定上開錄音內容無法客觀描
    述案發情形，亦屬檢察官本於其勘驗過程中形成之心證，就
    該等錄音證據之證據力所為之判斷，尚難逕認有何違法或失
    當之處。況就卷附檢察官勘驗該等錄音內容之結果亦可知，
    該等錄音內容雖曾提及持刀或奪刀之事，然均未曾客觀描述
    被告如何於案發時、地持刀砍殺聲請人之細節，是原檢察官
    未採信該等錄音內容，其對於證據之取捨或事實之認定亦難
    認有何違誤之處。
  (七)再所謂聲請人所指摘不利被告之事證未經檢察機關詳為調查
    ，係指聲請人所提出請求調查之證據，檢察官未予調查，且
    若經調查，即足以動搖原偵查檢察官事實之認定及處分之決
    定，倘調查結果，尚不足以動搖原事實之認定及處分之決定
    者，仍不能率予交付審判。本件原檢察官固未依聲請人於偵
    查中之聲請傳訊證人陳寶玉到庭作證，惟因原檢察官審酌該
    等錄音內容後，已於處分書中敘明該等錄音證據並未能直接
    證明被告涉有殺人未遂乙事，證人陳寶玉復未親自見聞本件
    案發經過，而認定無再行傳訊證人陳寶玉調查之必要；參酌
    卷附錄音內容中亦確未敘及被告如何持刀達於著手欲殺害聲
    請人之程度，而均僅係被告與他人事後就該事件之評論，應
    認證人陳寶玉縱到庭，亦因伊未實際見聞本件案發過程，其
    聽聞之內容復未與被告欲殺害聲請人乙事直接相關，其證述
    內容當尚不足以動搖原事實之認定及處分之決定，故縱認原
    檢察機關就聲請人提出之上開證據未予調查，亦難認有何違
    法之處。
  (八)另聲請人雖又請求本院傳訊被告、聲請人、證人楊清源及陳
    寶玉到庭並播放聲請人所提供之錄音帶以利對質；然檢察官
    於偵查中是否依告訴人之聲請調查證據，係屬檢察官之職權
    ，而法院依刑事訴訟法第258條之3第3項為交付審判准否之
    裁定前，所得為必要之調查，既僅以偵查中曾顯現之證據為
    限，非得就告訴人新指出之證據再為調查，亦不可蒐集偵查
    卷以外之證據，已如前述；則因被告、聲請人、證人楊清源
    及陳寶玉之到庭並播放聲請人所提供之錄音帶對質等事項，
    均非屬偵查中曾顯示之事實及證據，揆之前揭說明，此部分
    之證據顯不在本院審酌之範圍內，本院自無從加以認定。況
    原偵查程序是否應傳訊上開證人或為上開事項之查證，本得
    由檢察官於偵查中斟酌有無必要而斷，倘依原有之卷證資料
    已足判斷，自無就聲請人主張之調查事項逐一調查之必要；
    本案檢察官依原有之卷證資料，既已足做出前述未違背經驗
    法則、論理法則或證據法則之各項判斷，自亦難僅以檢察官
    未為前開證據之調查，即認原處分有調查未盡之違法。又聲
    請人如發現原偵查中未曾顯現之新證據，則應屬檢察官得否
    就該等新證據依刑事訴訟法第260條第1項再行起訴之問題，
    亦非在本件交付審判聲請中所得主張，併予敘明。
  (九)末聲請意旨又以臺灣臺南地方法院檢察署99年度偵字第2989
    號不起訴處分書認定「證人楊清源在錄音帶裡的內容錄音品
    質不佳，致聲紋共振圖譜特徵模糊，不符聲紋鑑定條件，故
    無法作聲紋比對鑑定」，而本案原承辦檢察官並未認定上開
    錄音帶有模糊不清楚之事，認該案有偵辦過程草率之情；然
    此部分係另案檢察官之偵辦過程及結果，原與本件交付審判
    之聲請有無理由並無關聯。況該不起訴處分書上開所載，實
    係該案承辦檢察官將聲請人提供之上開錄音帶送請法務部調
    查局鑑定比對後，經法務部調查局就聲紋比對之要件本於專
    業所函覆之內容，與本案原檢察官是否認定上開錄音內容模
    糊不清楚亦屬無涉；聲請人逕以該案承辦檢察官援引專業鑑
    定機關出具之鑑定意見所認定之結果，認檢察官偵辦過程草
    率，實有誤會，附此敘明。
六、綜上所述，本件偵查機關依據偵查結果，認為被告之妨害名
    譽、妨害自由及殺人未遂等罪嫌，犯罪嫌疑不足，因而依刑
    事訴訟法第252條第10款為不起訴處分及同法第258條前段駁
    回再議聲請，於事實調查程序及相關事證之評價認定，於法
    均無不合，復無違背經驗法則或論理法則之情事，聲請人仍
    以檢察官已為論斷之事項，再事爭執，並不足採；至聲請人
    指摘原檢察官有應調查之證據未予調查之違法或新指出之應
    調查之證據，不在本院審理交付審判之救濟範圍內。且本院
    依職權調閱全卷審核結果，亦認依現有證據所能證明被告所
    涉嫌疑，尚不足以跨越起訴門檻，是本案亦未存有應起訴之
    犯罪事實及理由。聲請人猶執前詞，聲請交付審判，其聲請
    為無理由，應予駁回。
七、依刑事訴訟法第258條之3第2項前段，裁定如主文。
中    華    民    國    99    年    8     月    26    日
                  刑事第九庭  審判長  法  官   蔡奇秀
                                      法  官   林欣玲
                                      法  官   蔡盈貞
以上正本證明與原本無異。
不得抗告。
                                      書記官   陳玉芬
中    華    民    國    99    年    8     月    26    日

司法院資訊處製作；財團法人民間司法改革基金會備份。
